臺灣苗栗地方法院民事簡易判決　九十一年度苗簡字第二七四號
　　原　　　告　乙○○
　　法定代理人　甲○○
　　訴訟代理人　陳文情
右當事人間請求清償借款事件，本院判決如左：
    主    文
被告應給付原告新台幣參拾伍萬元，及自民國九十一年六月八日起至清償日止，按年
息百分之五計算之利息。
訴訟費用由被告負擔。
本判決於原告以新台幣壹拾貳萬元為被告供擔保後，得為假執行。
    事實及理由
一、原告之聲明：除供擔保金額外，如主文所示。
二、事實摘要：
    原告主張訴外人楊斌於民國八十九年一月十八日書立借據，向原告借款新台幣（
    下同）三十五萬元，有訴外人劉昌林、紀兆雲二人為見證人，嗣楊斌於九十一年
    一月三十一日死亡，而上開二位證人其中一名已死亡，另一名亦已住院靠呼吸器
    維生，被告為楊斌之遺產管理人，原告乃於同年四月二十九日請求被告以楊斌遺
    產清償前開債務，惟經被告函覆要求原告向法院聲請確認該筆債權，為此訴請被
    告以楊斌遺產清償前開借款金額及自起訴狀繕本送達翌日起至清償日止之法定遲
    延利息等語。被告則以：訴外人楊斌於九十年間自大陸探親回台時財產額超過借
    款金額，不知其當時何以未清償該筆借款；被告於楊斌死亡後在其住所尋獲遺囑
    一份，其上字跡與原告所提借據筆跡不符，但被告亦不能確認該份遺囑為楊斌親
    自書寫等語，資為抗辯。
三、法院之判斷：
（一）原告主張前開事實，業據其提出與所述相符之借據、聲明書、被告回函影本各
      一紙為證，而被告確為訴外人楊斌遺產管理人乙節，亦經被告訴訟代理人當庭
      自認屬實，被告雖另辯稱於楊斌死亡後在其住所尋獲遺囑一份，其上字跡與原
      告所提借據筆跡不符云云，並提出該份遺囑影本一份為證，惟查：被告既表示
      前開遺囑係於楊斌死亡後始在其住所尋獲，且不能確認該份遺囑是否為楊斌生
      前所親自書寫，即不得單以前開遺囑筆跡與原告所提借據字跡不同而否認上開
      借據之真正；另訴外人楊斌曾於八十四年間以限時掛號郵件寄送私章一枚予原
      告，有原告所陳該份郵件信封影本一份在卷可憑，觀諸該份信封上所書字跡，
      與前開借據筆跡相互對照，二者之字體形貌、筆順、勾勒以肉眼觀之均無明顯
      差異，應係由同一人所書寫，堪信原告所主張該份借據為訴外人楊斌親自書立
      等情為真實。
（二）按民法第四百七十八條規定：消費借貸未定返還期限者，借用人得隨時返還，
      貸與人亦得定一個月以上之相當期限催告返還。所謂貸與人得定一個月以上之
      相當期限催告返還，非謂貸與人之催告必須定有期限，祇須貸與人有催告之事
      實，而催告後已逾一個月以上相當期限者，即認借用人有返還借用物之義務。
      最高法院七十三年台抗字第四一三號判例意旨可資參照。查原告與訴外人楊斌
      就系爭借款債務並未定有返還期限等情，業據原告當庭自認屬實，惟其確曾於
      九十一年四月二十九日以聲明書向被告催告並請求清償該筆債務之事實，業據
      被告於上開回函內說明欄第一項自承無訛，有該份回函影本一份附卷可查，此
      部分事實並為被告訴訟代理人當庭表示不予爭執，而至本件起訴狀繕本送達被
      告之日即九十一年六月七日止，前開催告已逾一個月之相當期限，是原告就系
      爭未定清償期限之借款債務既已合法催告，其訴請被告本於楊斌遺產管理人之
      地位，就楊斌之遺產中給付原告如主文所示之借款金額，及自起訴狀繕本送達
      翌日即民國九十一年六月八日起至清償日止之法定遲延利息，洵屬有據，應予
      准許。
（三）原告陳明願供擔保，請求宣告假執行，經核並無不合，爰酌定相當之擔保金額
　　　併准許之。
四、本件事證已臻明確，兩造其餘攻擊防禦方法及所提證據已予審究，核與判決結果
    不生影響，爰不一一論述，併此敘明。
五、據上論結，本件原告之訴為有理由，依民事訴訟法第四百三十六條第二項、第七
    十八條、第三百九十條第二項，判決如主文。
中　　　華　　　民　　　國　　九十一　　年　　　六　　　月　　二十八　　日
                                  臺灣苗栗地方法院苗栗簡易庭
~B法　　　官　邱光吾
右為正本係照原本作成。
如對本判決上訴，須於判決送達後二十日內向本院提出上訴狀。
~B法院書記官　籃營昌
中　　　華　　　民　　　國　  九十一　　年　　　六　　　月　　二十八　　日
